【裁判字號】    89,上易,1782
【裁判日期】    890719
【裁判案由】    詐欺
【裁判全文】
臺灣高等法院刑事判決                          八十九年度上易字第一七八二號
    上訴人  即
    被      告  甲○○
右上訴人即被告因詐欺案件，不服臺灣桃園地方法院八十九年度易字第一九六號，中
華民國八十九年三月九日第一審判決（起訴案號：臺灣桃園地方法院檢察署八十八年
度偵字第一八四九六號）提起上訴，本院判決如左：
    主  文
原判決撤銷。
甲○○無罪。
    理  由
一、公訴意旨略以：被告甲○○於民國八十八年八月間因竊盜案件經本署偵查中，孰
    料其猶不知悔改於偵查中另意圖為自己不法之所有，於跳蚤市場雜誌上得知乙○
    ○在販賣情趣用品，並認定乙○○不致伸張，乃於八十八年十一月二十八日十七
    時許，以0000000000號行動電話，向乙○○以新台幣（下同）一千三
    百元之代價購買情趣娃娃取信於乙○○。隨於同月三十日二十時許，再與乙○○
    連絡詐稱欲再購買情趣用品一批，使乙○○誤信為真，並帶同甲○○至店內選購
    一批價值五千餘元之商品，甲○○於結帳時稱沒帶錢要求乙○○隨伊返家取款，
    途中甲○○復稱欲買音響希望乙○○先提領一萬五千元借用，待返家後一併返還
    ，乙○○亦誤信為真而提領一萬五千元，嗣因音響店未營業而作罷。途中甲○○
    復詐稱朋友出事須一萬元處理，再以前開返家後定當還款等情行騙，致乙○○誤
    信為真而交付，甲○○為求脫身乃稱須另至他處載朋友，要求乙○○於中壢市○
    ○路某一巷口下車等待，因乙○○心生疑竇乃記下甲○○所駕車輛之車號，嗣乙
    ○○以行動電話與甲○○連絡，甲○○均藉故拖詞並將電話關機拒絕接聽，翌日
    乙○○再與湯智情連絡約明還錢等情，屆時甲○○亦拒不見面。至此乙○○始知
    受騙而至桃園縣警察局桃園分局報案，甲○○知悉上情後始將款項返還。因認被
    告甲○○涉犯刑法第三百三十九條第一項之詐欺取財罪嫌云云。
二、按犯罪事實應依証據認定之，無証據不得推定其犯罪事實；又不能証明被告犯罪
    者，應諭知被告無罪之判決；刑事訴訟法第一百五十四條及第三百零一條第一項
    分別定有明文。次按刑法第三百三十九條第一項之詐欺取財罪，須行為人主觀上
    有不法所有意圖，客觀上施用詐術，致被害人陷於錯誤，交付財物始足當之。
三、訊據被告堅決否認有詐欺取財犯行，辯稱當日原約定去看貨，並無一定要購買之
    意，故身上未帶錢。嗣告訴人向其推銷音響，伊允諾購買後，告訴人提領一萬五
    千元，但因音響店未開而作罷。而伊偕同告訴人返家拿錢時，因途中接獲朋友求
    援電話，謂其在酒店消費因攜款不夠無法結帳致不能離去，伊始向告訴人借款。
    後伊至龍岡路找朋友同往酒店時，因該友人不喜見陌生人，故請告訴人在巷口稍
    候，但因與該友人商談不慎延擱達一小時餘，其間伊之行動電話恰好電池電量用
    罄，致告訴人不耐久候先行離去。翌日雖與告訴人相約償還前開款項，惟因公司
    加班無法脫身未能赴約，致告訴人心生誤會等語。經查告訴人於本院訊問時陳稱
    八十八年十一月二十八日被告第一次向伊購買情趣用品，當日即約定同月三十日
    再由伊帶被告至伊店內看貨，惟並無說定要購買。三十日當天被告看過店內貨色
    後選購五千元之商品，因其未帶錢，故開車帶伊共同返家取款。其間，伊主動向
    被告提及伊朋友在賣音響，被告稱其剛好需要音響，但身上無現款。伊同意先行
    代墊，故下車提領一萬五千元，並與被告同至音響店，詎店未營業因而作罷。被
    告仍續行開往其住處，途中被告接獲一通行動電話，伊在旁亦聽到係被告友人在
    酒店出事，要被告趕去。被告掛斷電話後向伊稱其朋友在酒店出事，希能先行借
    款一萬元，事後將與情趣用品之貨款一併償還，伊應允幫忙而交付一萬元。後被
    告稱欲偕另一友人同往酒店處理，但因該友人不喜見到陌生人，故要伊在巷口下
    車等候，伊遂下車。伊等了約二十分鐘，因被告均未返回，行動電話亦無法順利
    打通（最先二通有聯絡上被告，被告均請伊再予等候），加之伊家人來電稱家中
    有事，伊即先行離去。翌日與被告聯絡，約定隔天還款，被告卻未現身。伊一時
    心急，報警處理，惟嗣後查証，被告確因加班無法赴約，致生誤會。被告旋於八
    十八年十二月三日如數清償（見本院八十九年六月二十七日訊問筆錄），並有和
    解書一紙在卷可稽。是被告辯解與上開告訴人陳述，互核相符，應堪採信。被告
    三十日當天既係臨時起意購買，身上未帶足現款，尚非悖於常情。而音響一事乃
    告訴人主動推銷，顯非被告蓄意虛構用以詐財。被告復確有接獲朋友電話，始向
    告訴人借款，自難謂其施用詐術，或有不法所有意圖。雖被告於約定還款時間未
    出現，但其確因加班而延宕，且翌日（即十二月三日）即如數清償，益徵其並無
    不法所有意圖。此外復查無其他積極証據足資証明被告有何詐欺取財犯行，自屬
    不能証明被告犯罪。原審未察，遽為被告有罪之判決，容有未洽。被告上訴據此
    指摘原判決不當，為有理由，應由本院予以撤銷改判，諭知被告無罪之判決。
據上論斷，應依刑事訴訟法第三百六十九條第一項前段、第三百六十四條、第三百零
一條第一項，判決如主文。
本案經檢察官郭弘佑到庭執行職務。
中      華      民      國    八十九    年      七      月     十九     日
                                臺灣高等法院刑事第十三庭
                                    審判長法  官  常  尚  信
                                          法  官  周  占  春
                                          法  官  盧  彥  如
右正本證明與原本無異。
不得上訴。
                                          書記官  蘇  文  正
中      華      民      國    八十九    年      七      月     二十一   日


司法院資訊處製作；財團法人民間司法改革基金會備份。
